【裁判字號】    99,交聲再,8
【裁判日期】    991122
【裁判案由】    公共危險
【裁判全文】
臺灣高等法院高雄分院刑事裁定         99年度交聲再字第8號
再審聲請人
即受判決人    徐蔡仁
上列聲請人因公共危險案件，對於本院98年度交上訴字第96號中
華民國98年2 月27日確定判決（原審案號：臺灣高雄地方法院97
年度交訴字第46號；起訴案號：臺灣高雄地方法院檢察署97年度
偵字第9325號），聲請再審，本院裁定如下：
    主  文
再審之聲請駁回。
    理  由
一、聲請意旨略稱：(一)聲請人到達家門時並未將車子熄火，也未
    馬上進入家門，反而站在「順著模版之位置」之事實已堪認
    定。衡情以觀，聲請人應係身體不適突發嘔吐，方會將車子
    在未熄火狀態，離開車子而站在放置版模之地方，凡此，與
    被告自稱「我在空地那邊是在嘔吐，空地就在我家旁邊」等
    語相符。顯見直至警方於當晚11時50分左右（案發後約1 小
    時）至聲請人家門外時，仍在一旁空地處嘔吐等情相互核對
    可證，被告為警發現時（11時50分），呼氣之酒精濃度顯然
    是處於「達到每公升1.0 毫克時，步態不穩，噁心嘔吐，精
    神混惑不清晰」之狀態。申言之，聲請人於事發後約1 小時
    （11時50分左右）其精神狀態仍呈現混惑不清晰之情形，而
    依照卷內檢附之函文資料可知，被告當時係呼氣酒精濃度達
    每公升1.0 毫克。據此，推估事發時，被告呼氣酒精濃度（
    與被害人黃麗春發生車禍時）當係高達1.0 以上，此參照行
    政院國軍退除役官兵輔導委員會台北榮民總醫院88年8 月5
    日（88）北總內字第26868 號函釋自明。(二)卷附上開函釋資
    料已明確接櫫聲請人於事發後約1 小時，仍處於呼吸達到每
    公升1.0 毫克之精神狀態，即步態不穩，噁心嘔吐，精神混
    惑不清晰。從而，原審法院審理過程卻未注意上開函文所顯
    示之意義與內容，相互比對勾稽，此事涉聲請人與被害人黃
    麗春發生碰撞是否知情，並故意脫逃，著實有爭議。是以，
    審判時未注意該函示資料，縱使其判決確定前以出現該文書
    ，倘審判時未注意該內容與意義，即難謂非屬刑事訴訟法第
    420 條第1 項第6 款之「新證據」，從而，聲請人自得據此
    聲請再審，至為灼然。最高法院固然駁回被告所提之上訴，
    然對於聲請人提起上訴時，就原審判決檢附上開函釋內容，
    卻於理由中為矛盾之記載等由，並未敘明，而該函釋資料確
    係原二審法院審判時未注意者，故聲請人提起本件再審自有
    理由。請撤銷原判決，以免冤抑云云。
二、按再審制度旨在調和法安定性與真實發現之衝突，求取兩者
    之平衡，始能獲致真實之安定性。次按，刑事訴訟法第420
    條第1 項第6 款所規定之確實新證據，在解釋上須具備新穎
    性、確實性及影響性（或關連性）等要件始足當之。所謂「
    新穎性」係指該項證據於事實審法院判決當時即已存在，然
    因當事人及法院未經發現，致未及提出調查審酌，而於判決
    後始行發現；所謂「確實性」係指該項證據依其形式上之觀
    察係真實存在；所謂「影響性」係指該項證據如經提出或審
    酌，在客觀上顯可動搖原確定判決而使受判決人獲較有利之
    判決而言。又所謂發見確實之新證據，茍在事實審法院判決
    前「不能提出」主張有利之證據，而於第二審判決後第三審
    上訴前或上訴中發見者，仍得於判決確定後，以發見確實新
    證據之原因，聲請再審（最高法院32年抗字第113 號判例意
    旨參照）。再按刑事訴訟法第413 條第1 項第6 款（即現行
    刑事訴訟法第420 條第1 項第6 款）所謂發見確實之新證據
    ，係指就新證據之本身形式上觀察，毋須經調查程序，顯然
    可認為足以動搖原確定之判決者而言（最高法院40年度臺抗
    字第2 號判例意旨可資參照）。
三、惟查：本院認定聲請人有刑法第185 條之4 之駕駛動力交通
    工具肇事致人傷害逃逸罪犯行，係依聲請人於警詢中之自白
    ，證人黃麗春於偵查中之證述，證人朱炳勳於第一審之證述
    ，聲請人於警詢時之酒精濃度呼氣測試單、黃麗春之高雄市
    立小港醫院診斷證明書、道路交通事故現場圖、現場照片等
    各項證據資料，並於理由欄詳敘說明認定聲請人有上開犯行
    之理由，並對於上訴人否認犯罪所辯：當時酒醉駕車，意識
    不清，根本不知有發生車禍云云。認與事實不符而非可採等
    情，加以指駁（見原確定判決3 至6 頁），經核當無違誤之
    處。
四、又原確定判決於理由內，亦有依內政部警政署刑事警察局89
    年12月21日（89）刑鑑字第198913號函及台北榮民總醫院88
    年8 月5 日（88）北總內字第26868 號函等證據資料，詳為
    說明聲請人係於案發當日下午10時許，飲酒完畢後駕駛汽車
    ，而於肇事後，在翌日上午零時52分許，經警進行呼氣酒精
    濃度測試為0.40毫克，以此推算，聲請人於駕車時，其呼氣
    酒精濃度公升應為0.62毫克，已超過0.55毫克安全駕駛標準
    之理由；並依聲請人於警詢時坦承開車撞到被害人黃麗春機
    車後方，因擔心會有刑責而未救護並駕車逃逸等情，及證人
    朱炳勳於原審關於查獲時聲請人之意識情形與聲請人所駕駛
    之汽車保險桿有撞毀之證述，及現場照片、道路交通事故現
    場圖所示被害人黃麗春機車受損、機車碎片散落之情形等證
    據資料，敘明聲請人於警詢自白與事實相符，所辯肇事當時
    已意識不清云云，認非可採之理由（見原確定判決第3 至7
    頁）。而上開原確定判決依據前開卷存之各項證據，本諸論
    理法則、經驗法則，取捨證據、認定事實，並已於理由內詳
    細敘明其取捨論駁之理由，經核亦無違法之處。聲請人再執
    上開台北榮民總醫院88年8 月5 日（88）北總內字第26868
    號函文內容，自為對己有利之解讀，而未就與原確定判決之
    論駁理由互為參酌，是上開證據文件顯不足動搖原確定判決
    而使聲請人獲致較有利之判決，揆諸前揭說明，自非刑事訴
    訟法第420 條第1 項第6 款所稱之「發現確實之新證據」。
五、綜據上述，本件聲請人上開所舉聲請再審之理由，既與刑事
    訴訟法第420 條第1 項第6 款規定之要件不相符合，自應認
    聲請人之再審聲請為無理由，而應予以駁回。
據上論結，應依刑事訴訟法第434 條第1 項，裁定如主文。
中    華    民    國    99    年    11    月    22    日
                 刑事第九庭     審判長法  官  莊秋桃
                                      法  官  范惠瑩
                                      法  官  田平安
以上正本與原本無異。
如不服本裁定應於送達後5日內向本院提出抗告狀。
中    華    民    國    99    年    11    月    22    日
                                  書  記  官  馬蕙梅

司法院資訊處製作；財團法人民間司法改革基金會備份。
